---
title: "R Notebook: popisna statistika"
output: html_notebook
---
----------------------------------------------------------------  

### Odhady parametru (vypocty cislenych charakteristik)  

#### ** 1. Charakteristiky polohy a variability kvantitativnich velicin ** 


> R poskytuje mnho funkci jak ziskat veliciny popisne statistiky. Charakteristiky popisne statistiky muzeme ziskat pomoci sumarnich funkci nebo jednotlive. 

- `sapply()`: funkce ve ktere lze specifikovat statistickou charakteristiku (mean, sd, var, min, max, median, range, and quantile)
- `summary()`: funkce poskytujici radu charakteristiky soucasne

Balicek "Hmisc" poskytuje dalsi moznosti `describe(mojedata)`, pripadne `describe.by(mojedata, skupina, ...)`. 

- `mean()`: aritmeticky prumer
- `weighted.mean(x,w, ...)`: vazeny aritmeticky prumer, x... objekt dat, w... vektor vah
- `median()`: median - prostredni hodnota 
- `median()`: median - prostredni hodnota 

- `var()`: rozptyl
- `sd()`: smerodatna odchylka 


```{r}
# Import dat
data(Loblolly)

names(Loblolly) # hlavicka

# Popisna statistika 
summary(Loblolly)

# Prumer pro prvni dva atributy datove tabulky
sapply(Loblolly[1:2], mean)

# Mira polohy 
mean_height <- mean(Loblolly$height)
round(mean_height, 1)  # zaokrouhleno na 1 desetinou 
median(Loblolly$height)

# Mira variability
var(Loblolly$height)
sd(Loblolly$height)

```
#  

#### ** 2. Graficke nastroje popisne statistiky **  

- `hist()`: histogram
- `boxplot()`: krabicovy graf (boxplot)

```{r}
# Histogram vysky stromu
hist(Loblolly$height, main="Histogram vysky stromu", xlab="Vysky stromu [ft]", ylab="Cetnosti", col="lightgreen")

# Krabicovy graf stari stromu
boxplot(Loblolly$age, main="Stari stromu", ylab="Roky", col="lightblue")
```



